臺灣臺中地方法院民事判決　九十二年度建簡上字五號
　　上　訴　人　久益營造有限公司
　　法定代理人　丙○○
　　訴訟代理人　丁○○
　　被　上訴人　長田實業股份有限公司
　　法定代理人　乙○○
　　訴訟代理人　甲○○
右當事人間請求給付工程款事件，上訴人對於民國九十二年六月三日臺灣臺中地方法
院沙鹿簡易庭九十二年度沙簡字第一一一號第一審判決提起上訴，經本院於民國九十
三年七月二十二日言詞辯論終結，本院判決如左：
    主      文
原判決命上訴人給付新臺幣肆拾貳萬陸仟捌佰零伍元，及自民國九十二年三月二十日
起至清償日止，按年息百分之五計算之利息，及該部分假執行之宣告，暨除確定部分
外之訴訟費用均廢棄。
右廢棄部分，被上訴在第一審之訴，及假執行之聲請均駁回。
第一審（除確定部分外）、第二審訴訟費用由被上訴人負擔。
    事      實
壹、上訴人方面：
一、聲明：(一)原判決不利上訴人部分廢棄。(二)右廢棄部分，被上訴人在第一審之訴及
    假執行之聲請均駁回。
二、陳述：除與原判決記載相同者，茲引用之外，補稱：
  (一)上訴人於民國八十七年一月七日，以「實做、實算含稅」，由被上訴人施作「彰
    化和美鎮和仁國小」之貼地磚工程，由於被上訴人施工遲延，且品質低劣，如一
    至三樓底板貼磚嚴重不平且部分隆起、校長室地板、塑膠地板過髒應更換等，上
    訴人亦因此遭彰化縣和美鎮和仁國民小學（以下簡稱和仁國小）扣款達新臺幣（
    下同）九百一十一萬三千二百三十一元，故應由被上訴人賠償上訴人之損失，並
    以此抵銷其請求之工程款，原審不查，竟以另案一審之判決內載損害比例作為本
    件被上訴人應賠償上訴人公司損失之比例，即有未當。
  (二)本件被上訴人請求工程款亦已罹於兩年之時效，上訴人已得拒絕給付。
  (三)上訴人於八十八年八月七日告知被上訴人進場施工，同時被上訴人亦回傳色號確
    認表予上訴人，文中第一條即提及交貨日期為八十八年十月二十五日至八十八年
    十月三十日，施工期三十日內完工，不料，被上訴人置之不理，任憑上訴人催促
    ，期間上訴人多次告知損害賠償金額巨大，別不以為意，應加緊趕工，而被上訴
    人於原審自承其於八十九年一月十五日始完工，顯已違約。
  (四)又工程價金應以實作實算為原則，以上訴人之統計方式，應已無積欠被上訴人工
    程款，被上訴人所提出之發票，係未依實際得請領工程款之情形開立發票。
三、證據：除援用第一審所提證據外，補提色號確認表、工程合約書影本各一份為證
    。
貳、被上訴人方面：
一、聲明：駁回上訴。
二、陳述：除與原判決記載相同者，茲引用之外，補稱：
  (一)被上訴人於原審所請求之金額中，其中二分之一為保固金，剩餘二分之一為工程
    款，是關於保固金之請求並非適用兩年之短期時效，應適用十五年之時效，且被
    上訴人對於上訴人之工程債權，已經被上訴人向上訴人請款，被上訴人先後開立
    (1)八十九年七月十七日面額三十萬元之發票；(2)同年一月十日七十九萬零二百六
    十七元之發票；(3)同日，面額一百零七萬九千六百零九元之發票（共計金額二百
    一十六萬九千八百七十六元，被上訴人誤載為二百一十六萬九千八百七十八元）
    供上訴人報稅使用，上訴人實際上亦將之列入作為其申報營業稅扣抵使用，且上
    訴人亦有陸陸續續分期開立支票五紙，支付金額達一百四十六萬零三十元，對於
    被上訴人所開立之金額亦未表異議，且均以等業主撥款時再付款等語要求緩期清
    償，從未表示不承認債務，足見上訴人至少默認被上訴人有工程債權存在。上訴
    人既有承認其債務在先，其自不得再主張時效抗辯。況且上訴人亦曾於原審主張
    抵銷，應即係承認系爭工程債務，另其第二審才為時效抗辯，僅以其遭業主扣款
    等語置辯，亦可證明其於原審已承認債務。
  (二)上訴人遭仁和國小扣取工程款九百一十一萬三千二百三十一元與被上訴人之施工
    無關，被上訴人僅係負責一部份工程之小包，上訴人竟能將全部之過錯與扣款歸
    責於被上訴人？且被上訴人施工產生及細微部分之瑕疵，不可歸責於被上訴人，
    且被上訴人進場施工前，ＲＣ之素地不平整，經上訴人同意後施工，上訴人願意
    負全責，既不可歸責於被上訴人，上訴人竟然要上訴人負責實無理由，退步言，
    工程縱使有可歸於被上訴人之瑕疵，上訴人亦未於一年內行使瑕疵擔保減少報酬
    之權利，其減少報酬之時效已完成，其主張抵銷亦無理由。
三、證據：除援用第一審所提證據外，補提施工同意書、工程維修表影本各一份、統
    一發票影本三紙、收受支票銀行託收紀錄影本四份為證。並聲請向財政部臺灣省
    中區國稅局沙鹿稽徵所查詢上訴人是否將上開三紙發票作為扣底營業稅使用。
    理      由
一、本件被上訴人起訴主張：被上訴人於八十七年一月七日與上訴人訂立承攬契約，
    由被上訴人為上訴人施作和仁國小之「阿姆斯壯地磚」、「橡膠止滑地板」、「
    ＰＶＣ踢腳板」等工程，被上訴人於八十九年一月間完工後，依照實際施工情形
    計算，共計上訴人應支付之工程款項為二百一十六萬九千八百七十六元，上訴人
    僅支付其中一百四十六萬零三十元，剩餘七十萬九千八百四十六元未給付，被上
    訴人自八十九年起至今仍不斷向上訴人催討，上訴人一開始以業主撥款時再行支
    付尾款要求緩期清償，繼而又不承認此筆工程尾款存在，但被上訴人至今仍未接
    到上訴人對其請款金額有疑義而退回發票，或請求開立折讓單之情形，上訴人亦
    將被上訴人所開立之發票作為繳納營業稅使用，既有承認其債務在先，其自不得
    再主張時效抗辯。況且上訴人於原審亦曾主張抵銷，應即係承認系爭工程債務，
    另其第二審才為時效抗辯，並以其遭業主扣款等語置辯，亦可證明其於原審已承
    認債務。故就起訴聲明請求被上訴人給付其中四十四萬元一千八百零五元部分，
    及自起訴狀繕本送達被告翌日（即九十二年三月二十日）起至清償日止，按年息
    百分之五計算之利息。上訴人則以本件兩造間工程合約係約定實作實算，因被上
    訴人施工遲延，導致至八十九年一月十五日始完工，顯已違約。且被上訴人施作
    品質低劣，造成上訴人遭仁國小扣款達九百一十一萬三千二百三十一元，使上訴
    人受有損害，依兩造之承攬契約，被上訴人應按逾期完工之日數及施工項目，賠
    償上訴人總包額百分之一至百分之二之損失，上訴人以此抵銷其所請求之工程報
    酬款，自屬有據，又工程價金應以實作實算為原則，以上訴人之統計方式，應已
    無積欠被上訴人工程款，被上訴人所提出之發票，係未依實際得請領工程款之情
    形開立發票。且本件被上訴人請求工程款亦已罹於兩年之時效，上訴人已得拒絕
    給付。
二、法院之判斷：
  (一)被上訴人主張其與上訴人訂立承攬契約，由被上訴人為上訴人施作和仁國小「阿
    姆斯壯地磚」、「橡膠止滑地板」、「ＰＶＣ踢腳板」等工程等事實，業據被上
    訴人提出契約書為證，應可信為真實。復查，被上訴人抗辯稱：上訴人請求之工
    程款項已罹於兩年之時效而為請求，故得拒絕給付等語，被上訴人則主張其所請
    求之金額中，其中二分之一為保固金，剩餘二分之一為工程款，是關於保固金之
    請求並非適用兩年之短期時效，應適用十五年之時效，且被上訴人對於上訴人之
    工程債權，已經被上訴人向上訴人請款，被上訴人先後開立三紙供上訴人報稅使
    用，上訴人實際上亦將之列入作為其申報營業稅扣抵使用，且上訴人亦有陸陸續
    續分期開立支票五紙，支付金額達一百四十六萬零三十元，對於被上訴人所開立
    之金額亦未表異議，且均以等業主撥款時再付款等語要求緩期清償，從未表示不
    承認債務，足見上訴人至少默認被上訴人有工程債權存在。上訴人既有承認其債
    務在先，其自不得再主張時效抗辯。況且第二審才主張時效完成，僅以其遭業主
    扣款等語置辯，亦可證明其於原審已承認債務。兩造對於本件是否有時效問題，
    復合意優先審酌（參照九十二年九月十五日準備程序筆錄），是本件自應就時效
    先為審酌，合先敘明。
  (一)技師、承攬人之報酬及其墊款請求權，因二年間不行使而消滅；時效完成後，債
    務人得拒絕給付，民法第一百二十七條第七款、第一百四十四條第一項分別定有
    明文。經查，上訴人雖先主張其所請求之工程款其中二分之一為工程款，另剩餘
    二分之一部份為工程款，應適用十五年時效等語，惟查，被上訴人於言詞辯論期
    日卻又自認本件工程契約並無保固款之約定，是尚難認為其請求金額中之二分之
    一部份為保固金，則本件被上訴人起訴請求之金額，既均屬上訴人應給付尚未給
    付之工程款，核屬承攬人之報酬，其請求權時效，自應為二年。
  (二)按時效中斷者，自中斷之事由終止時起，重行起算，為民法第一百三十七條第一
    項所明定。此在以承認為中斷之事由者，何時終止，應就兩造間義務人承認相對
    人權利方法之具體情形定之，最高法院五十八年度臺上字第五一六號著有判決可
    參，次查，被上訴人主張其先後開立(1)八十九年七月十七日面額三十萬元之發票
    ；(2)同年一月十日七十九萬零二百六十七元之發票；(3)同日，面額一百零七萬九
    千六百零九元之發票供上訴人報稅使用，上訴人分別將之列為八十九年一至二月
    及同年七至八月營業稅申報時申報扣抵使用，此除據被上訴人提出發票三紙為證
    ，並有財政部臺灣省中區國稅局沙鹿稽徵所九十三年一月十五日中區國稅局沙鹿
    三字第０九三０００一八九四號函附卷可參，再者，被上訴人主張上訴人於本件
    工程訂約後，分別於八十七年一月三日開立支票面額二十萬元、同年二月二十四
    日開立支票面額五千零五十元、八十九年三月八日及十日分別開立面額均為四十
    七萬七千四百九十元之支票各一紙、八十九年十月三十一日開立面額三十萬元支
    票交付被上訴人，提出收受支票銀行託收紀錄四紙為證，並為上訴人所不爭執，
    固可信屬實，然縱使認為上訴人將被上訴人所開立之上開三紙發票作為營業稅申
    報時扣抵稅額使用，上訴人亦有陸續支付工程款之事實，可認為上訴人有默認系
    爭工程債務，然上訴人默認有債權之事實，最後發生時間為八十九年十月三十一
    日，而依照上開說明，從此事由終止後，中斷之時效仍應重行起算，然被上訴人
    卻遲至九十一年十二月三日始向本院聲請支付命令，仍已逾越兩年之時效期間。
  (三)再按時效完成後，所為之承認，依民法第一百四十四條規定須以契約為之，其與
    同法第一百二十九條第一項第二款之承認，僅須債務人一方行為而成立者，性質
    上大有不同，最高法院四十七年度臺上字第八二六號著有判決可參，次查，本件
    被上訴人遲至九十一年十二月三日始向本院聲請支付命令，其後所進行之訴訟均
    已逾越兩年之時效期間，已如前述，是本件無從再主張民法第一百二十九條第一
    項第二款之承認。復查，被上訴人主張上訴人於原審亦曾主張抵銷，應即係承認
    系爭工程債務，另其第二審才為時效抗辯，並以其遭業主扣款等語置辯，亦可證
    明其於原審已承認債務，惟查，上訴人於原審主張抵銷、於本院為時效抗辯及敘
    述其遭業主扣款等事宜，乃對被上訴人請求之工程報酬債權所為訴訟上之攻擊防
    禦方法，尚難認為其就被上訴人起訴之工程債權為承認，更何況，被上訴人又未
    能舉證證明兩造間就系爭工程款有達成承認之契約，尚難認為上訴人已為時效之
    承認。
  (四)綜上所述，上訴人抗辯本件被上訴人之工程報酬債權請求權已罹於兩年之時效，
    尚屬可採，被上訴人主張上訴人對其請求權為承認，故時效尚未完成云云，尚非
    有據，從而，被上訴人本於兩造間之承攬關係，請求工程報酬款，為無理由，不
    應准許，其假執行之聲請，亦失所依附，應併予駁回。原審判命上訴人給付四十
    二萬六千八百零五元，及自九十二年三月二十日起至清償日止，按年息百分之五
    計算之利息，並為假執行之宣告，自有未洽。上訴意旨指摘原判決不當，求予廢
    棄改判，為有理由，應由本院予以廢棄改判，如主文第二項所示。
  (五)因本案事證已臻明確，兩造其餘主張陳述及所提之證據，均毋庸再予審酌，附此
    敘明。
三、據上論結，本件上訴為有理由，應依民事訴訟法第四百三十六條之一第三項、第
    四百五十條、第七十八條，判決如主文。
中　　　華　　　民　　　國　　九十三　　年　　　八　　　月　　　六　　　日
                                臺灣臺中地方法院民事第三庭
~B審判長法　官　張　恩　賜
~B　　　法　官　李　悌　愷
~B　　　法　官　許　石　慶
右正本證明與原本無異
本件不得上訴
中　　　華　　　民　　　國　　九十三　　年　　　八　　　月　　　十　　　日
~B　　　書記官
